【裁判字號】    96,訴,1194
【裁判日期】    971023
【裁判案由】    違反槍砲彈藥刀械管制條例
【裁判全文】
臺灣彰化地方法院刑事判決              96年度訴字第1194號
公  訴  人  臺灣彰化地方法院檢察署檢察官
被      告  乙○○
選任辯護人  林文成律師
上列被告因違反槍砲彈藥刀械管制條例案件，經檢察官提起公訴
（96年度偵緝字第341號），本院判決如下：
    主  文
乙○○共同未經許可，出借手槍，累犯，處有期徒刑伍年肆月，
併科罰金新臺幣伍萬元，罰金如易服勞役，以新臺幣壹仟元折算
壹日。
    事  實
一、乙○○前因違反槍砲彈藥刀械管制條例案件，經臺灣臺中地
    方法院以89年度訴字第2186號判決處有期徒刑1 年2 月，併
    科罰金新臺幣（下同）40萬元，嗣經臺灣高等法院臺中分院
    以90年度上訴字第323 號、最高法院以90年度臺上字第4267
    號駁回上訴而確定，經送監執行，於民國92年7 月2 日縮短
    刑期假釋出監付保護管束，並於92年9 月19日假釋付保護管
    束期滿未經撤銷假釋，其未執行之刑，以已執行論。仍不知
    警惕，因其與丁○○（另案於臺灣高等法院臺中分院審理中
    ）、甲○○（綽號阿邦，業經臺灣高等法院臺中分院以96年
    度上訴字第2204號判決處有期徒刑6 年4 月，併科罰金20萬
    元確定）為朋友，緣丙○○（綽號師公，業經臺灣臺中地方
    法院以96年度訴字第69號判決處有期徒刑5 年2 月，併科罰
    金5 萬元，並經臺灣高等法院臺中分院以96年度上訴字第12
    24號、最高法院以96年度臺上字第7213號分別駁回上訴而確
    定）於95年7 月11日晚間7 時3 分許，持用0000-000000 號
    行動電話撥打丁○○持用之0000-000000 號行動電話，以積
    欠他人賭債，為求談判時防身使用為由，向丁○○借用手槍
    。乙○○、丁○○、甲○○均明知未經中央主管機關內政部
    之許可，不得出借制式手槍，仍為使丙○○防身，而共同基
    於出借手槍之犯意聯絡（並無供他人犯罪用之意圖），於95
    年7 月11日晚間7 時8 分許，由丁○○以其前揭行動電話撥
    打乙○○持用之0000-000000 號行動電話，向乙○○調借甲○○所有之巴西TAURUS廠製、PT99AF型制式半自動手槍1 支
    （槍枝管制編號0000000000號），丁○○復撥打甲○○持用
    之0000-000000 號行動電話聯繫借取槍彈事宜，而與乙○○
    、甲○○於95年7 月13日（起訴書誤載為同年月11日晚間7
    時37分許）至彰化縣鹿港鎮海埔里洋仔厝橋下尋找甲○○之
    前藏放於此之手槍，迨取得甲○○所有之可發射子彈具有殺
    傷力之巴西TAURUS廠製、PT99AF型制式半自動手槍1 支（槍
    枝管制編號0000000000號）後，乙○○先行離去，丁○○則
    於同日晚間9 時許，與甲○○共同將上開手槍持往丙○○位
    於臺中縣龍井鄉○○村○○路145 巷20號之住處，將上開手
    槍出借予丙○○。嗣丁○○與甲○○於95年7 月15日晚間9
    時30分許，以丁○○持用之0000-000000 號行動電話撥打丙○○之0000-000000 號行動電話，聯絡丙○○取回槍彈事宜
    後，再由甲○○獨自於同日晚間9 時30分許至10時許之間某
    時，前往丙○○之住處取回上開手槍，並至彰化縣和美鎮○○里○○路東芳餐廳用餐，未料甲○○於當晚10時許，因細
    故與姓名、年籍不詳之人發生爭執並被毆打，甲○○離開10
    分鐘後，再持前開手槍，並裝填未扣案、來源不詳之子彈，
    復前往東芳餐廳門口前開槍射擊，並隨即駕車逃逸，而遺落
    上開手槍（含彈匣1 個）於現場，在場見聞之陳志欣將該槍
    丟於餐廳旁邊草叢，並於95年7 月20日帶同警方前往上開草
    叢查獲扣案；並經警循線於同日晚間6 時許，至其彰化縣伸
    港鄉○○路145 號之丁○○住所搜索、並將丁○○拘提到案
    ，扣得其所有之行動電話1 支（序號：000000000000000 號
    ，內含門號0000-000000 號SIM 卡1 張），查悉上情（上開
    扣案物品於甲○○、丙○○等人判刑確定後，業經執行檢察
    官分別為銷燬處分或拍賣，詳如後述）。
二、案經彰化縣警察局和美分局報告臺灣彰化地方法院檢察署檢
    察官偵查起訴。
    理  由
壹、有罪部分
一、證據能力部分
  (一)按被告以外之人（包括證人、鑑定人、告訴人、被害人及共
    同被告等）於檢察事務官、司法警察官或司法警察調查中所
    為之陳述，與審判中不符時，其先前之陳述具有較可信之特
    別情況，且為證明犯罪事實存否所必要者，得為證據，刑事
    訴訟法第159 條之2 定有明文。而所謂「較可信之特別情況
    」之情形，亦應就前後陳述時之各種外部情況進行比較，以
    資決定何者外部情況具有可信性。若陳述係在特別可信之情
    況下所為，則虛偽陳述之危險性即不高，雖係審判外陳述，
    或未經被告反對詰問，仍得承認其有證據能力。本件證人即
    另案被告丙○○、丁○○於警詢時之供述，與其於法院審理
    時之陳述有部分不符之情形，本院審酌其於警 詢中之供述距
    案發日較近，當時記憶自較深刻，可立即反應所知，不致因
    時隔日久而遺忘案情；且較無來自被告或其他成員同庭在場
    之壓力而出於虛偽不實之供述，或事後串謀而故為迴護被告
    之機會，揆諸上開說明，其於警詢時所為之陳述，客觀上應
    具有較可信之特別情況，且亦為證明犯罪事實存否所必要，
    依上揭規定，其於警詢之證言自具有證據能力。
  (二)次按被告以外之人於偵查中向檢察官所為陳述，除顯有不可
    信之情況者外，得為證據，同法第159 條之1 第2 項定有明
    文。因檢察官於偵查中向被告以外之人所取得之陳述，原則
    上均能遵守法律規定，不致違法取供，其可信度極高，職是
    ，被告以外之人前於偵查中已具結而為證述，除反對該項供
    述得具有證據能力之一方，已釋明「顯有不可信之情況」之
    理由外，不宜遽指該證人於偵查中之陳述不具證據能力。本
    案證人丙○○、丁○○、甲○○於偵查中所為之證述，並無
    證據顯示有不法取供之情形，被告或辯護人亦未釋明其等供
    述有何顯不可信之情況，依上說明，其等於偵查中之證言亦
    具有證據能力。
  (三)按有事實足認被告或犯罪嫌疑人有犯最輕本刑為3 年以上有
    期徒刑之罪之嫌，並危害國家安全或社會秩序情節重大，而
    有相當理由可信其通訊內容與本案有關，且不能或難以其他
    方法蒐集或調查證據者，得發通訊監察書；通訊監察書，偵
    查中由檢察官依司法警察機關聲請或依職權核發，審判中由
    法官依職權核發，修正前通訊保障及監察法第5 條定有明文
    。本件關於另案被告丁○○所使用之門號0000-000000 號電
    話之監聽錄音，為臺灣彰化地方法院檢察署於95年6 月9 日
    以95彰檢榮果聲監續字第315 號核准通訊監察在案，係依法
    所為之監聽；復審酌電話監聽侵害被告權益之種類及輕重、
    對於被告訴訟上防禦不利益之程度、犯罪所生之危害或實害
    等情形，兼顧人權保障及公共利益之均衡維護，合於比例原
    則，尚無不法取證情事。又按通訊監察錄音之譯文，僅屬依
    據監聽錄音結果予以翻譯之文字，固具文書證據之外觀，但
    實際上仍應認監聽所得之錄音帶或光碟，始屬調查犯罪所得
    之證物；刑事訴訟法第165 條之1 第2 項所稱之證物，如其
    蒐證程式合法，並經合法調查，自具證據能力。因此檢察官
    如提出通訊監察錄音之譯文為其證據方法，實乃以其監聽所
    得之錄音帶或光碟，為調查犯罪所得之證物，法院本應依刑
    事訴訟法第165 條之1 所列之方法調查，以判斷該錄音帶或
    光碟是否與通訊監察錄音之譯文相符。而監聽錄音製作之譯
    文，雖通常為偵查犯罪機關單方面製作，然若被告或訴訟關
    係人對其真實性並無爭執，經法院於審判期日提示譯文供當
    事人辨認、表示意見並為辯論者，程式自屬適法（最高法院
    95年度臺上字第295 號、94年度臺上字第4665號判決意旨參
    照）。查本案卷內之相關電話監聽，取證程式未見違法情事
    ，已如前述；而警方依監聽錄音所製作之監聽譯文，亦經本
    院於審判期日提示予公訴人、被告及辯護人表示意見並為辯
    論，自得採為證據。
  (四)按被告以外之人於審判外之言詞或書面陳述，除法律有規定
    者外，不得作為證據，刑事訴訟法第159 條第1 項固定有明
    文，惟被告以外之人於審判外之陳述，雖不符合同法第159
    條之1 至第159 條之4 規定，但經當事人於審判程式同意作
    為證據，法院審酌該言詞陳述或書面陳述作成時之情況，認
    為適當者，亦得為證據，當事人、代理人或辯護人於法院調
    查證據時，知有第159 條第1 項不得為證據之情形，而未於
    言詞辯論終結前聲明異議者，視為有前項之同意，此觀同法
    第159 條之5 規定即明。查本判決後開引用各該被告乙○○
    以外之人於審判外之陳述（包含書面陳述），除前述理由欄
    壹、一、(一)至(三)所示部分外，固皆屬傳聞證據，惟當事人及
    辯護人雖知上開證據資料為傳聞證據，但於本院準備程式及
    審判期日中均表示同意或無意見而不予爭執，且迄至言詞辯
    論終結前亦未再聲明異議，本院審酌上開證據資料製作時之
    情況尚無違法不當等瑕疵，且與本案具有關連性，認為以之
    作為證據應屬適當，揆諸前開規定，爰逕依刑事訴訟法第15
    9 條之5 規定，認前揭證據資料均例外有證據能力，合先敘
    明。
  (五)卷附其餘非供述證據，無傳聞法則之適用，與本案待證事實
    具有關連性，均無證據證明係公務員違法取得或製作之物，
    自得採為證據。
二、實體部分
  (一)訊據被告乙○○矢口否認有何出借手槍犯行，辯稱：95年7
    月11日下午7 時8 分許雖係丁○○撥打電話至其所持用之門
    號0000-000000 號行動電話，表示要借槍，但其並無槍枝，
    亦未出借槍枝予丁○○云云。辯護人則為被告辯稱：甲○○
    欲向丁○○借槍，無須透過被告，丁○○證述前後不符，且
    其證述與甲○○、丙○○亦不相符，顯不足採，被告並無出
    借或持有槍枝之行為。經查：
    1.另案被告丙○○因與他人有賭債糾紛，唯恐商討債務問題
      時，對方出怪招，才於95年7 月11日以電話向另案被告丁○○調借槍枝防身，嗣於2 日後即同年月13日晚間9 時許
      由丁○○與甲○○將槍枝以紙袋包裝好，持至丙○○位於
      臺中縣龍井鄉之家中，交付予丙○○，復經2 日後，即同
      年月15日時，由甲○○至丙○○家中將槍枝取回等情，業
      據證人丙○○於警詢、偵訊及法院審理時證述明確（彰化
      縣和美分局和警偵字第095003517 號警卷第2 頁、臺灣彰
      化地方法院檢察署95年度偵字第6696號偵查卷第50至54頁
      、臺灣高等法院臺中分院96年度上訴字第334 號卷第59至
      60頁）；核與證人即另案被告丁○○於警詢及偵訊時證述
      內容：「是甲○○將該槍枝放在『0000-000000 』（指使
      用該支電話之被告）處，『0000-000000 』（指丙○○）
      要槍枝防身，我才打電話給『0000-000000 』表明要先借
      用一下給『0000-000000 』防身，事件當天（指『東芳餐
      廳槍擊案』）甲○○才跟『0000-000000 』拿回來的」（
      彰化縣和美分局和警偵字第0950002846號警卷第9 頁反面
      ）、「阿邦（甲○○）原本將槍寄放在阿庭（指被告乙○○）那裡，後來一個綽號『師公』的丙○○，因賭博欠債
      怕被追討，為了防身，因此向阿邦借用這把槍，我才向阿
      庭拿槍交給師公，後來阿邦要用，我就幫他向『師公』要
      這把槍回來……我在鹿港鎮海埔里楊仔厝橋旁向乙○○拿
      取，拿到槍後就直接將槍枝帶到『師公』家，他家住臺中
      縣龍井鄉」（臺灣彰化地方法院檢察署95年度偵字第6696
      號偵查卷第12頁）、「槍是我跟甲○○、乙○○臨時在橋
      邊藏放的，找到槍後，乙○○先走，由甲○○開車載我將
      槍拿去給『師公』，甲○○說他要用時，會再跟『師公』
      拿回來，『師公』之前在電話中就先跟我借過這把槍，我
      說槍是阿邦的，可以跟阿邦借」（同上偵查卷第52 頁 反
      面）等語相符。再查，門號0000-000000 號行動電話於95
      年7 月11日下午7 時3 分28秒以丙○○為發話人之通訊監
      察譯文內容為（均為臺語發音）：
      「A發話人（丙○○）：我想跟你商量一下。
        B受話人（丁○○）：好…
        A發話人（丙○○）：你那裡是不是有東西？
        B受話人（丁○○）：是…
        A發話人（丙○○）：借我一下好嗎？
        B受話人（丁○○）：這樣喔…
        A發話人（丙○○）：他們現在找我講賭債的問題。
        B受話人（丁○○）：喔…
        A發話人（丙○○）：我想帶在身上防身用。
        B受話人（丁○○）：好，那我跟他們講。」
      依據證人丁○○於警詢及偵訊時之證言，丁○○與丙○○
      於上開電話中談論之足以防身之物，顯係指槍枝無疑。再
      觀諸丁○○於接獲丙○○借槍電話後，隨即於95年7 月11
      日晚間7 時37分許與被告之電話通聯中，具體討論是否「
      有粒仔（臺語）」，並商議要走「19線或快速道路」至「
      洋厝」會面（見偵緝卷第4 頁通訊監察譯文表），而由被
      告、丁○○、甲○○三人至彰化縣鹿港鎮海埔里楊仔厝橋
      旁會合，取出甲○○原先藏放之槍枝，洵堪認定。果如被
      告所辯，其並無槍枝以出借予丙○○，則何以其在上開電
      話通聯中向丁○○表示「有粒仔」，並具體向丁○○建議
      可走臺19縣或快速道路以在楊仔厝橋會面？是被告辯稱並
      無手槍可出借云云，顯與事實相違，不足採信；辯護人雖
      為被告辯稱：丁○○欲取得手槍無須透過被告云云，惟該
      手槍既係被告藏放，熟知該手槍位置之人當屬被告，丁○○會同被告前往取出手槍，即與常情無違，上開辯解亦無
      從採為有利於被告之認定。綜上各節以觀，被告主觀上係
      基於與丁○○、甲○○共同出借手槍之犯意聯絡，客觀上
      亦為出借手槍之行為分擔，灼然甚明。
    2.至證人丁○○、甲○○嗣雖均於法院審理翻異前詞，證人
      丁○○改稱「被告在95年7 月11日電話中是說要借防止他
      人詐賭之工具，而甲○○由彰化縣鹿港鎮海埔裡楊仔厝橋
      旁取出的那包東西就是防詐賭的工具」云云，證人甲○○
      則證稱：「當時是兩包東西，一包是賭博工具，一包是槍
      ，被告自已與丁○○要拿賭博工具，拿錯拿成槍枝」云云
      。然被告坦承丁○○以電話向其調借之物係槍枝（見本院
      97年10月9 日審判筆錄），而所謂防詐賭之工具顯無防身
      功能，更無藏放於彰化縣鹿港鎮海埔里楊仔厝橋旁隱蔽處
      之必要，且依證人丁○○於法院審理時證稱：「防詐賭的
      磁鐵約20公分長，遙控器與車庫遙控器大小相同，還有一
      個板子」等語（見臺灣臺中地方法院96年度訴字第69號卷
      第59、60頁)， 顯見該防詐賭之工具與槍枝在外觀上實無
      任何足以使人產生誤認之可能。從而，堪認證人丁○○、
      甲○○上開於法院審理時所為之證言，均係為脫免其自身
      被訴出借槍枝犯行之罪責所為飾卸之詞，均難以採信，應
      以證人丁○○於警詢及偵訊時所證述：係因丙○○於電話
      中要求借用槍枝防身，始與被告及甲○○至彰化縣鹿港鎮
      海埔里楊仔厝橋旁取出槍枝，嗣交付予丙○○持有等情，
      方屬實在。
    3.甲○○於95年7 月15日晚間9 時30分許與丙○○聯繫取回
      上開手槍後，於同日晚間10時許因在東芳餐廳與他人發生
      爭執，而持上開向丙○○取回之手槍，至東芳餐廳開槍射
      擊，嗣該把手槍被對方踢掉而遺落現場，扣案之手槍即為
      其當天所持用之手槍等情，業據證人甲○○證述綦詳（見
      臺灣高等法院臺中分院96年度上訴字第1224號卷第66至67
      頁），並有通訊監察譯文附卷為憑（見彰化縣警察局和美
      分局和警分偵字第0950002846號卷），並經證人即掛線監
      聽警員蘇瑞芳於法院審理時結證屬實（臺灣臺中地方法院
      96年度訴字第69號卷第62頁以下）；再者，自95年7 月15
      日晚間11時25分許起，即有乙○○、甲○○與丁○○之通
      聯紀錄及質問甲○○何以做事如此莽撞、甲○○表示東西
      被別人撿走等通聯譯文在卷可稽（見上開和警分偵字第09
      50002846號卷），及上開證人蘇瑞芳之證述可佐，足認丙○○係於95年7 月15日晚間9 時30分後至同日晚間10時許
      甲○○開槍射擊前之某時，將手槍返還甲○○，且該手槍
      為甲○○遺落在其開槍射擊之現場甚明。又上開槍枝於95
      年7 月20日經警據報在彰化縣和美鎮○○里○○路「東芳
      餐廳」旁草叢內尋獲一節，亦有偵查報告1 份、現場照片
      4 張及扣押物品目錄表1 份在卷可稽（彰化縣和美分局和
      警偵字第0950 002846 號警卷），證人丁○○復證稱「就
      在阿邦開槍當天，他又到『師公』（指丙○○）家把槍要
      回來……當天阿邦叫我先用電話和『師公』聯絡，確定他
      在家裡後才去取槍」等語（臺灣彰化地方法院檢察署95年
      度偵字第6696號偵查卷二第17至18頁），並指認扣案槍枝
      確為甲○○於「東芳餐廳」外開槍所使用之槍枝無訛（同
      上警卷），證人甲○○於審理時亦證述扣案槍枝確實係東
      芳餐廳射擊時所使用之槍枝（見臺灣高等法院臺中分院96
      年度上訴字第1224號卷第66頁反面），足認甲○○於95年
      7 月15日晚間10時許在「東芳餐廳」前開槍射擊後為警於
      草叢內查扣之手槍，確為丙○○向丁○○所借用、由被告
      與丁○○共同至楊仔厝橋藏放處取出後，經丁○○交付由
      丙○○持有，嗣於95年7 月15日晚間始由甲○○取回之槍
      枝無疑。
    4.上開扣案90手槍1 枝（含彈匣1 個，槍枝管制編號000000
      0000號），經送內政部警政署刑事警察局以性能檢驗法及
      顯微鏡比對法鑑定結果，認係巴西TAURUS廠製PT99AF型口
      徑9mm （9 ×19mm）制式半自動手槍，槍號為「TOD71837
      」，槍管內具6 條右旋來復線，機械性能良好，可擊發適
      用子彈，認具殺傷力，有內政部警政署刑事警察局95年9
      月27日刑鑑字第0950115950號槍彈鑑定書及所附照片在卷
      可稽（見臺灣彰化地方法院檢察署95年度偵字第6696號偵
      查卷二第166 頁），足認上開手槍為槍砲彈藥刀械款制條
      例第4 條第1 項第1 款所稱之手槍，而為同條例第7 條第
      2 項所規範之槍砲、彈藥無訛。
    5.此外，並有通聯紀錄1 份、另案被告丁○○所有之行動電
      話1支 （內含門號0000-000000 號SIM 卡1 張）扣案可佐
      。
    6.綜上，被告因丙○○向丁○○其借用槍彈，遂與丁○○、
      甲○○共同基於出借手槍之犯意聯絡，與丁○○、甲○○
      相約至楊仔厝橋下尋得手槍後，交由丁○○、甲○○持上
      開手槍至證人丙○○住所實施出借手槍犯行，至為顯明。
      本案事證明確，被告出借制式手槍之犯行堪以認定，應予
      依法論科。
  (二)論罪科刑之理由：
    1.核被告所為，係犯槍砲彈藥刀械管制條例第7 條第2 項之
      未經許可出借手槍罪。被告持有手槍後出借他人，持有之
      低度行為為出借之高度行為吸收，不另論罪。又其與丁○○、甲○○，係在合同意思範圍內，相互分工，以達其等
      出借上開槍彈予丙○○之目的，是被告與丁○○、甲○○
      就上開犯行間，自有犯意之聯絡及行為分擔，應論以共同
      正犯。被告前因違反槍砲彈藥刀械管制條例案件，經臺灣
      臺中地方法院以89年度訴字第2186號判決處有期徒刑1 年
      2 月，併科罰金40萬元，嗣經臺灣高等法院臺中分院以90
      年度上訴字第323 號、最高法院以90年度臺上字第4267號
      駁回上訴而確定，經送監執行，於92年7 月2 日縮短刑期
      假釋出監付保護管束，並於92年9 月19日假釋付保護管束
      期滿未經撤銷假釋，其未執行之刑，以已執行論，有臺灣
      高等法院被告前案紀錄表1 份在卷可憑，其於受有期徒刑
      執行完畢後，5 年以內故意再犯本案有期徒刑以上之罪，
      為累犯，應依刑法第47條第1 項規定，加重其刑。爰審酌
      被告未經許可，即出借制式手槍，手槍極易對他人生命、
      身體造成傷害，非法出借、持有手槍對社會治安潛藏高度
      危害，所為害及社會秩序，犯後否認犯行，難見悔意，並
      審酌其犯罪動機、手段及智識程度等一切情狀，量處如主
      文所示之刑，並就所處罰金刑部分諭知易服勞役之折算標
      準，以示懲儆。
    2.按具有殺傷力之改造手槍屬違禁物，除已滅失者外，應予
      沒收，法院並無自由裁量之權，最高法院著有92年度臺上
      字第6115號判決可參，依此判決之反面解釋，扣案槍枝若
      已銷燬滅失，自無庸再為沒收之諭知。查扣案制式手槍1
      把（槍枝管制編號：0000000000）業經臺灣彰化地方法院
      檢察署檢察官以97年2 月7 日彰檢良盈字第7422號處分命
      令沒收，並於97年6 月2 日送繳至內政部警政署警察機械
      修理廠銷燬，有臺灣彰化地方法院檢察署97年9 月3 日彰
      檢良總字第0970900238號函及所附函文、處分命令、臺灣
      彰化地方法院檢察署97年6 月銷燬獲案槍枝刀械清冊各乙
      紙附卷可參（見本院卷）；又扣案之另案被告丁○○所有
      之行動電話1 支，亦經臺灣彰化地方法院檢察署檢察官以
      處分命令沒收後，於96年10月23日拍賣在案，有臺灣彰化
      地方法院檢察署扣押物保管簿冊影本乙紙為憑。上開扣案
      物品既均已滅失而不存在，自無從再予宣告沒收，應予說
      明。
    3.本案被告犯罪雖在96年4 月24日以前，惟其所犯槍砲彈藥
      刀械管制條例第7 條之罪，為中華民國九十六年罪犯減刑
      條例第3 條第1 項第4 款所列之罪，既經宣告上開逾有期
      徒刑1 年6 月之刑，自無從依上開條例減刑，併此敘明。
貳、不另為無罪諭知部分
一、公訴意旨另以：被告乙○○明知未經中央主管機關內政部之
    許可，不得出借手槍（被告出借手槍部分，業經論罪科刑如
    上）及子彈，仍與丁○○共同基於出借手槍及子彈之犯意聯
    絡，先於95年7 月11日晚間7 時8 分許，由丁○○以其持用
    之行動電話撥打被告持用之0000-000000 號行動電話，除向
    被告調借甲○○所有之上開手槍外，同時亦另調借子彈，並
    於95年7 月11日晚間7 時37分許，相約至彰化縣鹿港鎮海埔
    里楊仔厝橋旁，除向被告取得上開制式手槍1 支（槍枝管制
    編號0000000000）外，另取得具殺傷力之子彈3 顆後加以持
    有，並由丁○○持往臺中縣龍井鄉○○村○○路145 巷20號
    丙○○之住處，將上開手槍及子彈出借予丙○○，因認被告
    另涉犯槍砲彈藥刀械管制條例第12條第2 項之出借子彈罪嫌
    。
二、按犯罪事實應依證據認定之，無證據不得認定犯罪事實；不
    能證明被告犯罪者，應諭知無罪之判決；刑事訴訟法第154
    條第2 項、第301 條第1 項分別定有明文。認定不利於被告
    之事實，須依積極證據，茍積極證據不足為不利於被告事實
    之認定，即應為有利於被告之認定，更不必有何有利之證據
    。且刑事訴訟上證明之資料，無論其為直接或間接證據，均
    須達於通常一般之人均不致有所懷疑，而得確信其為真實之
    程度，始得據為有罪之認定，若其關於被告是否犯罪之證明
    未能達此程度，而有合理懷疑之存在，致使無從形成有罪之
    確信，根據「罪證有疑，利於被告」之證據法則，即不得遽
    為不利被告之認定，最高法院76年臺上字第4986號判例意旨
    可參。
三、訊據被告乙○○堅決否認有何出借子彈犯行，辯稱：伊並無
    子彈可供出借等語。經查：證人丁○○於偵訊時證稱「子彈
    要一個袋子裝著，我不知道幾發……當場不用點收子彈，因
    我們平常都很熟」等語（見臺灣彰化地方法院檢察署95年度
    偵字第6696號偵查卷第52頁），是固認丁○○於交付丙○○
    扣案制式手槍之同時，有交付子彈予丙○○持有，惟本件並
    未扣得任何子彈或經擊發之彈殼（至臺灣彰化地方法院檢察
    署95年度偵字第6696號偵查卷一第26頁所附彰化縣和美分局
    槍擊案現場勘察報告，係員警於陳詮鉗位於彰化縣和美鎮○○路134 號住處外停放之車號OF-6697 號、車號2Q-1115 號
    及車號0873-FX 號自小客車上採集彈孔、子彈碎片，及在附
    近尋得5 顆彈殼所為之鑑識報告，此係劉春福、陳建豪等人
    夥同吳振嘉所為之槍擊案，其中吳振嘉涉犯恐嚇危害安全及
    持有改造手槍部分，業經臺灣高等法院臺中分院以96年度上
    訴字第2189判決處應執行有期徒刑3 年10月，併科罰金10萬
    元在案，劉春福、陳建豪涉犯恐嚇危害安全罪部分，另經本
    院以95年度訴字第2065號判決各處有期徒刑1 年2 月、10月
    確定，足認上開彈孔、子彈碎片、彈殼等均與本案無關），
    依卷存資料，本案既未扣得任何子彈或彈頭，無從鑑定被告
    持有之子彈係何材質所製造、結構是否完整、能否擊發、是
    否具有殺傷力？即難認未扣案之子彈係槍砲彈藥刀械管制條
    例第12條第2 項所規定具殺傷力之子彈，揆諸首揭說明，公
    訴意旨認被告此部分所涉出借子彈罪嫌，容有合理之懷疑存
    在，致使本院無從形成有罪之確信，本應就此部分為無罪之
    諭知，惟因公訴人認此部分若有罪，與前開論罪部分為想像
    競合之裁判上一罪關係，爰不另為無罪之諭知，附此說明。
據上論斷，應依刑事訴訟法第299 條第1 項前段，槍砲彈藥刀械
管制條例第7 條第2 項，刑法第11條前段、第28條、第47條第1
項、第42條第3 項前段，判決如主文。
本案經檢察官蔡曉崙到庭執行職務。
中    華    民    國    97    年    10    月    23    日
                  刑事第五庭    審判長法官  余仕明
                                法      官  唐中興
                                法      官  楊舒嵐
以上正本證明與原本無異。
如不服本判決，應於判決送達後10日內，向本院提出上訴書狀，
上訴書狀應「敘述具體上訴理由」，並按他造當事人之人數附繕
本。「切勿逕送上級法院」。
中    華    民    國    97    年    10    月    24    日
                                書  記  官  張木松
附錄所犯法條：
槍砲彈藥刀械管制條例第7條
未經許可，轉讓、出租或出借前項所列槍砲、彈藥者，處無期徒
刑或5 年以上有期徒刑，併科新台幣1 千萬元以下罰金。


司法院資訊處製作；財團法人民間司法改革基金會備份。
